臺灣桃園地方法院民事簡易判決
110年度桃簡字第1507號
原      告  王瑞麟
訴訟代理人  蔡頤奕律師
被      告  黃政憲
            蔡維彬
上列當事人間請求遷讓房屋事件，本院於民國111年3月14日言詞
辯論終結，判決如下：
　　主    文
被告應將桃園市○○區○○街○○○巷○號房屋騰空遷讓返還原告。
被告應給付原告新臺幣壹拾貳萬元，及自民國一一０年八月十六
日起至清償日止，按週年利率百分之五計算之利息。
被告應自民國一一０年八月一日起至遷讓系爭房屋之日止，按月
給付原告新臺幣陸仟元。
原告其餘之訴駁回。
訴訟費用（除減縮部分外）由被告負擔百分之九十，餘由原告負
擔。
本判決勝訴部分得假執行。
原告其餘假執行聲請駁回。
    事實及理由
壹、程序部分：
　　按簡易訴訟之訴狀送達後，原告不得將原訴變更或追加他訴
    ，但擴張或減縮應受判決事項之聲明者，不在此限，民事訴
    訟法第436條第2項適用第255條第1項但書第3款定有明文。
    經查，原告起訴時請求：「㈠被告應將桃園市○○區○○街000巷
    0號房屋（下稱系爭房屋）騰空遷讓返還原告。㈡被告應給付
    原告新臺幣（下同）19萬2,000元，及自起訴狀繕本送達翌
    日起至清償日止，按週年利率5％計算之利息。㈢被告應自民
    國110年8月1日起至遷讓系爭房屋之日止，按月給付原告8,0
    00元。㈣願供擔保請准宣告假執行。」（見本院卷第3頁），
    嗣於本院審理中減縮聲明為：「㈠被告應將桃園市○○區○○街0
    00巷0號房屋（下稱系爭房屋）騰空遷讓返還原告。㈡被告應
    給付原告16萬元，及自起訴狀繕本送達最後一位被告翌日起
    至清償日止，按週年利率5％計算之利息。㈢被告應自110年8
    月1日起至遷讓系爭房屋之日止，按月給付原告8,000元。㈣
    願供擔保請准宣告假執行。」（見本院卷第73頁），核係減
    縮應受判決事項之聲明，應予准許。
貳、實體部分：
一、原告主張：系爭房屋為未辦保存登記建物，原為訴外人李家
    仁所有，被告黃政憲自103年11月8日起，向李家仁承租系爭
    房屋，並由被告蔡維斌於108年5月間看管系爭房屋。又李家
    仁於108年1月10日將系爭房屋出售予訴外人陳建宏，嗣陳建
    宏於108年6月20日將系爭房屋出售予訴外人劉民芳，劉民芳
    於108年8月1日再將系爭房屋出售予原告，原告成為系爭房
    屋之事實上處分權人。又被告仍持續占用系爭房屋迄今，侵
    害原告事實上處分權，被告應將系爭房屋返還予原告，並給
    付108年12月起至110年7月止共計20月，每月相當於租金之
    不當得利8,000元，共計16萬元，及自110年8月1日起無權占
    有系爭房屋，每月相當於租金之不當得利8,000元，爰依所
    有物物上請求權、侵權行為及不當得利之規定，提起本件訴
    訟等語，並聲明：如減縮後聲明。
二、被告黃政憲則以：其先前向李家仁承租系爭房屋（下稱系爭
    租約），嗣後李家仁向其借款（下稱系爭借款）300萬元，
    並約定以系爭房屋之租金抵扣系爭借款，其有權占有系爭房
    屋等語，資為抗辯，並聲明：原告之訴駁回。
三、被告蔡維斌則以：黃政憲貸與系爭房屋供其居住，其幫黃政
    憲看管系爭房屋內之貨物，其有權占有系爭房屋等語，資為
    抗辯，並聲明：原告之訴駁回。
四、本件爭點：本件有無買賣不破租賃規定之適用？被告是否無
    權占有系爭房屋？
五、本院之判斷：
　㈠經查，系爭房屋原為李家仁所有，李家仁於108年1月10日將
    系爭房屋出售予陳建宏，嗣陳建宏於108年6月20日將系爭房
    屋出售予劉民芳，劉民芳於108年8月1日再將系爭房屋出售
    予原告，原告成為系爭房屋之事實上處分權人，蔡維彬於10
    8年4月至7月、108年12月至109年5月居住於系爭房屋內，黃
    政憲所有貨物及蔡維彬所有家具迄今置於系爭房屋內等情，
    為兩造所不爭執（見本院卷第73至74頁），並有桃園市政府
    地方稅務局稅籍證明書、不動產買賣契約書、收據及價款簽
    收明細等證據附卷可參（見本院卷第9頁、第22頁、第37至4
    5頁），並經本院以職權調閱臺灣桃園地方檢察署109年度偵
    字第37234號偵查卷宗依卷內事證認定無誤，堪信為真實。
　㈡本件無買賣不破租賃規定之適用，被告無權占有系爭房屋，
    侵害原告對系爭房屋之事實上處分權：
　⒈按因故意或過失，不法侵害他人之權利者，負損害賠償責任
    ，民法第184條第1項前段定有明文。前段所稱之權利，係指
    既存法律體系所明認之權利。所謂既存法律體系，應兼指法
    典（包括委任立法之規章）、習慣法、習慣、法理及判例。
    受讓未辦理所有權第一次登記之建物，受讓人雖因該建物不
    能為所有權移轉登記，而僅能取得事實上處分權，但該事實
    上處分權，具占有、使用、收益、事實上處分及交易等支配
    權能，長久以來為司法實務所肯認，亦為社會交易之通念，
    自屬民法第184條第1項前段所稱之權利（最高法院第106年
    度台上字第187號民事判決參照），加害人侵奪建物事實上
    處分權之占有，或違反返還占有之作為義務，即構成對於不
    動產事實上處分權之不法侵害，被害人得依侵權行為規定請
    求加害人返還占有以回復原狀。次按出租人於租賃物交付後
    ，承租人占有中，縱將其所有權讓與第三人，其租賃契約，
    對於受讓人仍繼續存在。前項規定，於未經公證之不動產租
    賃契約，其期限逾5年或未定期限者，不適用之，民法第425
    條第1項、第2項定有明文。貸與人係經由借用人維持其對借
    用物之事實上管領力，依民法第941條規定為間接占有人，
    不失為現在占有人，借用人依其自己之使用目的而占有，則
    係直接占有人，並非貸與人之占有輔助人（最高法院90年度
    台上字第2217號民事判決參照）。
　⒉經查，原告於108年8月1日取得系爭房屋事實上處分權，自得
    對侵害其系爭房屋事實上處分權之占有人，請求回復原狀即
    返還系爭房屋。又黃政憲除在系爭房屋內放置貨物而為占有
    人外，其將系爭房屋貸與蔡維彬居住及放置家具，亦屬系爭
    房屋之貸與人，仍為現占有人，至於黃政憲則屬系爭房屋之
    借用人而為直接占有人，並非貸與人即黃政憲之占有輔助人
    ，堪認被告均為系爭房屋占有人。另蔡維彬於108年4月至7
    月、108年12月至109年5月居住於系爭房屋內，系爭房屋現
    留有黃政憲所有貨物及蔡維彬所有家具已見前述，足認被告
    於原告108年8月1日取得系爭房屋事實上處分權時即已占有
    系爭房屋，且從系爭房屋迄今留存黃政憲所有貨物及蔡維彬
    所有家具可知被告持續占有系爭房屋至今，不因被告未居住
    於系爭房屋內而中斷占有。
　⒊黃政憲抗辯李家仁積欠其系爭借款債務，嗣以系爭房屋租金
    抵押系爭債務，其有權占有系爭房屋云云（見本院卷第73頁
    反面），惟查，李家仁積欠黃政憲系爭借款債務，固有本院
    108年度司促字第21039號支付命令及借款合約（下稱系爭借
    款合約）可佐（見本院卷第10至13頁），然黃政憲於偵訊時
    陳稱：當時有跟李家仁簽租約，沒有特別註明租期等語（見
    109年度他字第2218號卷《下稱他字卷》第131頁），而系爭借
    款合約亦僅記載以系爭房屋租金6,000元抵扣系爭借款至全
    數清償，未記載確定期限，有系爭借款合約附卷可參（見本
    院卷第13頁），足認黃政憲與李家仁間之系爭租約為未經公
    證且未定期限之不動產租賃契約，依民法第425條第2項規定
    ，不適用買賣不破租賃規定，系爭房屋受讓人即原告自不受
    系爭租約之拘束，被告不得執系爭租約對原告主張有權占有
    ，被告復未舉證證明其等占有系爭房屋具有正當權源，自係
    無權占有系爭房屋，被告抗辯其等有權占有云云自不可採。
    被告既無權占有系爭房屋，自係侵害原告就系爭房屋之事實
    上處分權，原告依民法第184條第1項前段規定請求被告將系
    爭房屋騰空遷讓返還原告，自屬有據。
　㈢被告受有相當於租金之不當得利：
　　按無權占有他人房屋，可能獲得相當於租金之利益為社會通
    常之觀念，而未為所有權登記之建物之占有利益，應歸屬於
    享有事實上處分權之人，第三人未經事實上處分權人同意而
    占有該建物，受有占有之利益，致事實上處分權人受有損害
    ，且無法律上原因時，該事實上處分權人自得依民法第179
    條規定，請求返還相當於租金之不當得利。經查，被告於原
    告108年8月1日取得系爭房屋事實上處分權時即已占有系爭
    房屋迄今，被告無權占有系爭房屋侵害原告對系爭房屋事實
    上處分權已見前述，堪認被告自108年8月1日起無權占有系
    房屋受有相當於租金之利益，致原告受有損害。又黃政憲於
    偵訊時陳稱：我最開始向李家仁承租系爭房屋，一個月租金
    8,000元，嗣後我借款300萬元予李家仁，改以系爭房屋租金
    抵扣系爭借款（見他字卷第130至131頁），參以系爭借款合
    約記載每月租金抵扣系爭借款金額為6,000元，足認黃政憲
    與李家仁間嗣後已變更系爭房屋租金為6,000元，因此，被
    告占有系爭房屋每月相當於租金之利益應為6,000元，原告
    主張應以8,000元計算（見本院卷第4頁）云云，尚不可採。
    從而，原告請求被告給付自108年12月起至110年7月止租金
    之不當得利12萬元（計算式：6,000×20＝12萬），及自110年
    8月1日起按月給付相當於租金之不當得利6,000元自有理由
    ，逾此範圍，則無理由。
六、按給付無確定期限者，債務人於債權人得請求給付時，經其
    催告而未為給付，自受催告時起，負遲延責任。其經債權人
    起訴而送達訴狀，或依督促程序送達支付命令，或為其他相
    類之行為者，與催告有同一之效力。又遲延之債務，以支付
    金錢為標的者，債權人得請求依法定利率計算之遲延利息。
    但約定利率較高者，仍從其約定利率，而應付利息之債務，
    其利率未經約定，亦無法律可據者，週年利率為5％，民法第
    229條第2項、第233條第1項、第203條分別定有明文。經查
    ，上開債務為金錢債務，然無確定期限，亦無約定之利率，
    被告應自受催告時起，負遲延責任，給付週年利率5％遲延利
    息，而起訴狀繕本於110年8月5日寄存送達黃政憲、蔡維彬
    ，有本院送達證書在卷可稽（見本院卷第24頁、第27頁），
    於110年8月15日生送達效力，依上開說明，原告就上開債務
    請求被告自起訴狀繕本送達最後一位被告之翌日即110年8月
    16日起至清償日止，按週年利率5％計算之法定遲延利息，自
    有理由。
七、從而，原告依侵權行為及不當得利規定，請求㈠被告應將系
    爭房屋騰空遷讓返還原告。㈡被告應給付原告12萬元，及自1
    10年8月16日起至清償日止，按週年利率5％計算之利息。㈢被
    告應自110年8月1日起至遷讓系爭房屋之日止，按月給付原
    告6,000元部分，為有理由，應予准許，逾此部分，則無理
    由，應予駁回。
八、本件原告勝訴部分，係依民事訴訟法第427條規定適用簡易
    程序所為被告敗訴之判決，依同法第389條第1項第3款之規
    定，應依職權宣告假執行。原告敗訴部分，假執行之聲請駁
    回。
九、訴訟費用負擔之依據：民事訴訟法第79條。　　
中　　華　　民　　國　　111 　年　　4 　　月　　8 　　日
                  桃園簡易庭  法  官  張明宏
以上為正本係照原本作成。
如不服本判決，應於送達後20日內，向本院提出上訴狀並表明上
訴理由，如於本判決宣示後送達前提起上訴者，應於判決送達後
20日內補提上訴理由書（須附繕本）。
如委任律師提起上訴者，應一併繳納上訴審裁判費。   
中　　華　　民　　國　　111 　年　　4 　　月　　8 　　日
                              書記官  石曉芸